臺灣高等法院高雄分院刑事判決　　　　　95年度軍上字第39號
上　訴　人
即　被　告　甲○○
上列上訴人因危險駕駛交通工具致死案件，不服國防部高等軍事
法院高雄分院95年度上訴字第11號中華民國95年9 月19日第二審
判決（起訴案號：國防部南部地方軍事法院檢察署94年度平訴2
字第420 號），提起上訴，本院判決如下：
     主  文
上訴駁回。
    理  由
一、上訴意旨略以：(一)證人張力宏之證詞足以動搖詹筑雅證詞之
    可信度，並足以推認詹筑雅駕駛系爭自小客車犯下本件犯行
    ，原審認證人張力宏與本案待證事項無涉，有應調查證據未
    予調查之違誤。(二)原審未對被告甲○○進行測謊，有應調查
    證據未予調查之違誤。(三)原審未就詹筑雅之高雄市政府警察
    局交通大隊事故談話紀錄表，此等有利於被告之證據，說明
    不採之理由，有判決不備理由之違法。(四)原審未就詹筑雅於
    檢察官偵訊時供述甲○○駕駛期間，詹筑雅均在睡覺等語，
    此等有利被告之證據，說明不採之理由，亦有判決不備理由
    之違法。(五)原審認定證人陳伯舟及郝鈞杰證述之證明力可採
    ，違背經驗法則，故有判決不適用法則之違誤，請求撤銷原
    判決等語。
二、按軍事審判法第181 條第5 項規定，當事人不服高等軍事法
    院宣告有期徒刑之上訴判決者，得以判決違背法令為理由，
    向高等法院提起上訴。是不服高等軍事法院有期徒刑判決而
    向高等法院提出上訴者，非以原判決違背法令為理由者不得
    為之，此為其上訴之法定要件。若上訴理由狀並未依據卷內
    訴訟資料，具體指摘原判決不適用法則或如何適用不當，或
    所指摘原判決違法情事，顯與法律規定得為向高等法院提出
    上訴之上訴理由之違法情形，不相適合時，均應認為其上訴
    為違背法律上之程式，應予以駁回，此觀諸軍事審判法第17
    9 條、刑事訴訟法第395 條前段之規定至明。
三、本件原判決認定：上訴人即被告（下稱被告）甲○○原係海
    軍左營基地勤務大隊1 兵（民國94年3 月30日入伍，已於95
    年7 月16日退伍，義務役），領有普通小型車駕駛執照，94
    年5 月15日凌晨4 許時，與女友詹筑雅在高雄市○○區○○
    路「大帝國舞廳」引用啤酒約12瓶後，明知酒後不能駕駛動
    力交通工具，仍於當日5 時許，駕駛其父所有車號A8-2035
    號自小客車，搭載詹女，沿高雄市○○路由南往北方向行駛
    ，欲返回詹女租屋處時，同日5 時30分許，行經高雄市○○
    ○ 路與立文路交岔路口時，應注意車前狀況，且依當時天候
    晴、晨光、路面乾燥、無缺陷、亦勿障礙物、視距良好，並
    無不能注意之情形，因酒後行車注意力欠佳，不慎撞及沿立
    文路自西向東方向行駛，由民人林志諺所騎乘車號XTM-929
    號重型機車，致被害人林志諺受有頭部外傷併嚴重腦出血及
    腦水腫、身上多處骨折及撕裂傷等傷害，經送高雄醫學大學
    附設中和紀念醫院急救，延至同日17時10分許，因腦出血、
    腦水腫不治死亡。高雄市政府警察局左分局員警據報到場處
    理，對被告甲○○實施呼氣酒精濃度測試，其呼氣酒精濃度
    達每公升0.67 毫克等情。經查：
  (一)被告上開犯行，已據證人詹筑雅於國防部南部地方軍事法院
    檢察署檢察官偵訊時（下稱偵查卷）、國防部南部地方軍事
    法院（下稱一審卷）及原審審理時結證詳實（見偵查卷第37
    -39 頁、一審卷第79-81 頁、原審卷第119-121 頁），所證
    核與證人陳伯舟、郝鈞杰證述情節相符。又證人詹筑雅雖於
    肇事後向到場之員警表示其為肇事者，此固有高雄市政府警
    察局交通大隊事故談話紀錄表可證，嗣於94年5 月15日第一
    次警詢及同日第2 次警詢時，亦均供述係伊駕車肇事，惟對
    案發時伊自己及被告自何處下車，則供述諸多矛盾；或稱：
    伊下車被告還在車上，或改稱：不知道被告從何下車，或稱
    ：我覺得被告是從駕駛座下車等語，其自承肇事之自白，前
    後供詞不一，且多瑕疵，是原審認證人詹筑雅於警詢所供，
    確有迴護被告及刻意隱瞞之情。又證人詹筑雅於本案發生時
    為被告之女友，因被告是現役軍人，伊怕被告出事情，所以
    幫被告頂替，加以被告父親表示後續事情他會負責，因此始
    於警訊時自承為肇事者一情，亦據證人詹筑雅於偵查中、第
    一審及原審審理時結證明確（見偵查卷第37-39 頁、一審卷
    第79 -81頁、原審卷第119-121 頁），原審判決就此亦已詳
    述採證之依憑及認定之理由，自無何違誤之處。
  (二)證人即案發當時騎乘機車在被害人前方行駛之陳柏舟（後載
    郝鈞杰）於台灣高雄地方法院檢察署檢察官偵訊時證稱：我
    查看林志諺1 、2 分鐘後，看到一位男生從車輛駕駛座走下
    來，接著一位女生從副駕駛座走出來等語【見台灣高雄地方
    法院檢察署94年相字第845 號卷（下稱相字卷）第62-63 頁
    】，核與證人郝鈞杰於台灣高雄地方法院檢察署檢察官偵訊
    時結證內容相符（見相字卷第65頁）。嗣證人陳伯舟於第一
    審及原審到庭證稱：案發後肇事車輛停放距案發地點約20公
    尺，當時已天亮，光線充足，我確定看到被告甲○○由駕駛
    座下車，因為天色很亮，看得到等語（見一審卷第81-82 頁
    ，原審卷第117 頁），另證人郝鈞杰亦證稱：看到甲○○確
    實由駕駛座下車，詹筑雅係先由副駕駛座下車，林志諺被撞
    倒，我確定是由男生駕駛等語（見一審卷第83頁、原審卷第
    119 頁），參以事故發生後證人查看林志諺傷勢時，距肇事
    僅20公尺，當時為夏季清晨5 時30分，天色已明亮，視線良
    好，又肇事車輛上僅被告與詹筑雅2 人，證人目睹詹筑雅與
    被告先後分別自副駕駛座及駕駛座下車，衡之當時情況，當
    不致誤認，原判決採納上開證人之證詞，其採證並無違經驗
    法則。是原判決對於被告涉犯本件犯行，已說明其依憑之證
    據及理由，由形式上觀察，並無違背法令之情形。
  (三)按事實之認定及證據之取捨，乃屬事實審法院之職權，茍無
    惟經驗法則及論理法則，自難指為違法。又按證據力之強弱
    ，事實審法院有自由判斷之權，故判斷證據力如不違背一般
    經驗法則，即不得指為違法（罪高法院25年上字第第2053號
    判例參照）。本件證人張力宏於肇事時並未在現場，亦無目
    睹究係何人駕車，何人於肇事後由駕駛座下車等情，原判決
    已於理由中說明該證人與本案待證事實無涉，無傳訊必要。
    至於辯護人請求對被告實施測謊，原判決亦於理由中詳為說
    明因測謊判斷之正確性受有諸多主客觀環境及條件之影響，
    故測謊結果之正確性並非全然無疑，而僅能作為法院判決之
    參考，亦即測謊僅係一項輔助工具，提供法院形成心證時之
    佐參，欲證明被告是否有犯罪，仍需其他人證、物證等互核
    補強佐證，因此認辯護人聲請對被告測謊，並無必要。是原
    審既依卷內資料予以准駁及說明，從形式上觀察，亦無違背
    法令之情形。
  (四)綜上所述，本件原審判決維持國防部南部地方軍事法院第一
    審論處被告危險駕駛交通工具致死罪之判決，駁回其在第二
    審之上訴，已詳述認定犯罪事實之依據及憑以認定之理由，
    並對上訴人所辯各情，如何不足採信，依據卷內資料予以指
    駁及說明，是原審判決並無何違背法令之處。然上訴人仍就
    原審判決理由已詳為論斷及說明之事項，再為爭執，殊非合
    法之上訴理由。故上訴人徒憑己見，對原審職權之適法行使
    及原判決理由已詳為論斷之事項再為爭辯，顯與法定上訴之
    形式要件不符，其上訴違背法律上之程式，應予駁回。
據上論斷，應依軍事審判法第206 條第1 項但書，刑事訴訟法第
395條前段，判決如主文。
中　　華　　民　　國　　96　　年　　1 　月　　31　　日
                  刑事第八庭    審判長法  官  李炫德
                                      法  官  簡志瑩
                                      法  官  陳志銘
以上正本證明與原本無異。
不得上訴。
中　　華　　民　　國　　96　　年　　1 　月　　31　　日
　　　　　　　　　　　　　　　　　　　書記官  盧雅婷
